臺灣士林地方法院交通事件裁定　　　　 94年度交聲字第145號
原處分機關　臺北市交通事件裁決所
異　議　人　甲○○
即受處分人
上列異議人因違反道路交通管理處罰條例案件，對於臺北市交通
事件裁決所民國94年1 月31日北市裁三字第裁22-ACV081148號裁
決聲明異議（原舉發案號：台北市政府警察局舉發違反道路交通
管理事件通知單北市警交大字第ACV081148 號），本院裁定如下
：
    主  文
原處分撤銷。
甲○○汽車駕駛人轉彎時，不依標誌、標線、號誌指示，處罰鍰
新臺幣陸佰元，並記違規點數壹點。
違反道路交通管理處罰條例之行為，拒絕停車接受稽查而逃逸，
處罰鍰新臺幣仟元，並記違規點數壹點部分，不罰。
    理  由
一、按汽車駕駛人轉彎時，有不依標誌、標線、號誌指示者，處
    新台幣（下同）600 元以上1,800 元以下罰鍰。又汽車駕駛
    人違反第48條之規定者，除依原條款處罰鍰外，並記違規點
    數1 點，道路交通管理處罰條例第48條第2 款及第63條第1
    項第1 款分別定有明文。
二、原處分意旨略以：本件異議人甲○○於民國93年12月2 日晚
    上8 時53分許，騎乘其所有車牌號碼BNI -393號重型機車，
    行經臺北市○○路、襄陽路口設有機車兩段式左轉標誌之交
    岔路口時，有未依機慢車二段式左轉標誌之指示依循以二段
    式完成左轉之違規，為台北市政府警察局中正第一分局警備
    隊執行交通勤務員警曾國強攔停制止。受處分人竟拒絕停車
    接受稽查而逃逸，曾國強警員以其違反道路交通管理處罰條
    例第48條第2 款及第60條第1 項規定之行為逕行舉發，裁處
    罰鍰共3,600 元，並依同條例第63條第1 項第1 款之規定記
    違規點數共2 點。
三、異議人固不否認其有於上述時間、地點未依號誌之指示以二
    段式之方式左轉之違規事實，惟聲明異議意旨略以：異議人
    違規當時並無任何警察攔停異議人，或示意停靠之動作，異
    議人騎車已將近10年，期間也曾被警察攔檢過，一直相當配
    合接受檢查，絕無不聽拒絕停車接受稽查而逃逸之違規情事
    ，舉發事實與實際事實並不相符，爰依法聲明異議等語。
四、訊據異議人甲○○固坦承於前述時間騎乘上開車號重型機車
    ，由襄陽路左轉館前路行駛，並未依號誌之指示以二段式之
    方式左轉，然辯稱：伊當時並無拒絕停車接受稽查而逃逸之
    事實等語。經查：證人即舉發本件違規之員警曾國強於本院
    訊問時證稱：伊當時站在館前路的左邊第2 車道上執行（後
    改稱伊看到異議人違規時，是站在路旁，看到受處分人之後
    才走到第2 車道），大約是在館前路上土地銀行前方執勤，
    異議人是違規左轉，異議人左轉過來伊就準備告發，伊應該
    有做手勢示意攔停，但是否有用指揮棒並不記得了，異議人
    違規後未使用方向燈即變換車道到右方的車道繼續往前行駛
    ，伊因為要記異議人的車號，所以有回頭看異議人的車牌號
    碼，所以看到異議人有回頭等語，然此部分異議人亦稱：當
    時有回頭看員警，但只是覺得那邊有人，不知道是員警等語
    。惟異議人倘知悉員警準備告發而有拒絕稽查之故意，理應
    違規後迅速逃逸避免員警記下車牌。再參以舉發地點，車流
    量頗大，舉發當時為晚間9 時許，鄰近大樓如土地銀行亦已
    停止營業，當時照明恐有不足，異議人於專注騎車之際，就
    交通值勤員警之指揮或稽查，客觀上自有未予查覺之可能。
    況證人曾國強於發現異議人回頭後，復未注意異議人有加速
    逃逸之情事，尚難僅憑異議人此一回頭之舉動，即認定其已
    發現警員前來稽查，而有拒絕稽查而逃逸之故意。從而，本
    件舉發警員上開不利異議人之證詞，尚無法使本院獲得異議
    人確有違反道路交通管理處罰條例第60條第1 項之經交通勤
    務警察或依法令執行交通稽查任務人員制止時，不聽制止或
    拒絕停車接受稽查而逃逸等違規事實之確信。
五、按依道路交通管理處罰條例第89條前段規定，法院受理交通
    事件，準用刑事訴訟法之規定。而最高法院76年臺上字第49
    86號判例中「認定犯罪事實所憑之證據，雖不以直接證據為
    限，間接證據亦包括在內，然而無論直接證據或間接證據，
    其為訴訟上之證明，須於通常一般之人均不致有所懷疑，而
    得確信其為真實之程度者，始得據為有罪之認定，倘其證明
    尚未達到此一程度，而有合理之懷疑存在而無從使事實審法
    院得有罪之確信時，即應由法院為諭知被告無罪之判決。」
    所揭示刑事訴訟法關於法院認定事實最重要原則之一，即認
    定被告有罪，須就該有罪事實不能有任何之合理懷疑存在之
    原則，故法院於審理異議人違反道路交通管理處罰條例案件
    時，當有其適用。易言之，法院於審理異議人違反道路交通
    管理處罰條例案件，於踐行完畢調查證據之程序後，而為事
    實之認定時，如就原處分機關所認定之異議人違規之事實仍
    存有合理懷疑，而無法百分之百確信異議人確有該當於道路
    交通管理處罰條例各該處罰條文之構成要件事實時，此際即
    應依訴訟上之待證事實「倘有懷疑，則從被告之利益作解釋
    」之證據法則，作對異議人有利之認定。
六、綜上所述，本件異議人就違反處罰條例之行為，拒絕停車接
    受稽查而逃逸行為之部分聲明異議為有理由，就不依標誌標
    線號誌指示違規行為之部分聲明異議為無理由，惟因原處分
    僅概括以道路交通管理處罰條例第48條第2 款、第60條第1
    項及第63條第1 項第1 款裁處罰鍰共3,600 元，並記違規點
    數共2 點，無從區分裁罰之依據，自應由本院撤銷改判，就
    不依標誌標線號誌指示之違規行為部分，以道路交通管理處
    罰條例第48條第2 款之規定，裁處罰鍰600 元，並記違規點
    數1 點；就違反處罰條例之行為，拒絕停車接受稽查而逃逸
    行為部分改諭知異議人不罰，以資適法。
據上論斷，應依道路交通案件處理辦法第20條前段裁定如主文。
中　　華　　民　　國　　94　　年　　4 　　月　　27　　日
　　　　　　　　　交通法庭法　官  莊明達
以上正本證明與原本無異。
如不服本裁定應於送達後5日內向本院提出抗告狀。
　　　　　　　　　　　　　書記官  陳玉瓊
中　　華　　民　　國　　94　　年　　5 　　月　　1 　　日
